【裁判字號】    98,交聲,194
【裁判日期】    980731
【裁判案由】    違反道路交通管理處罰條例聲明異議
【裁判全文】
臺灣新竹地方法院交通事件裁定  98年度交聲字第194號
原處分機關  交通部公路總局新竹區監理所新竹市監理站
異  議  人  泰明土木包工業  統一編號：00000000號
法定代理人  甲○○
上列異議人即受處分人因違反道路交通管理處罰條例案件，對於
交通部公路總局新竹區監理所新竹市監理站98年3月9日所為之竹
監新四字第裁51—E00000000號裁決書聲明異議，本院裁定如下
：
    主  文
異議駁回。
    理  由
一、原處分意旨略以：丁○○未領有駕駛執照，於民國98年1月
    3日下午3時13分許，駕駛異議人即受處分人泰明土木包工業
    所有之車牌號碼365─TD號自用一般大貨車，行經於新竹市
    ○○路173號前，經新竹市警察局交通隊警員填掣竹市警交
    字第E00000000號舉發違反道路交通管理事件通知單舉發異
    議人允許無照之人駕駛其車輛，嗣因異議人於收受上開舉發
    單後，不服舉發事實，向原處分機關提出申訴，原處分機關
    乃於98年3 月9 日以竹監新四字第裁51-E00000000號違反道
    路交通管理事件裁決書（下稱裁決書），依道路交通管理處
    罰條例第21條之1 第1 項第1 款、第3 項（裁決書漏引第3
    項）及違反道路交通管理事件統一裁罰基準之規定，處罰異
    議人罰鍰6 萬元，並記該汽車違規紀錄1 次等語。
二、本件異議意旨略以：98年1月3日下午1時許乙○○駕駛異議
    人所有之大貨車載怪手到鐵道路二段永修精舍工地，將怪手
    交代臨時工怪手司機丁○○工作後，因有事要到市區，但因
    開卡車停車不方便，乃向丁○○借用機車處理事務，同日下
    班前回工地，於下班時將怪手載回倉庫。該案違規駕駛人為
    丁○○，其雖為聲明異議人雇員，惟本無駕駛執照，又所司
    職務非貨車司機，丁○○本無駕駛貨車權利，聲明異議人於
    每位員工就職時皆已告知，聲明異議人已善盡查證彭君無駕
    駛執照資格之注意，又彭君未經聲明異議人同意擅自駕駛泰
    明土木包工業所有車牌號碼365 ─TD號貨車外出所為，聲明
    異議人縱加以相當之注意仍不免發生此違規事，是汽車所有
    人即聲明異議人應不受本件之處罰，且聲明異議人公司擁有
    3 位具有大貨車駕照之專屬司機即乙○○、丙○○、黃信旗
    ），是聲明異議人並無同意彭君使用大貨車之可能，為此聲
    明異議，懇請撤銷原處分等語。
三、按汽車駕駛人未領有駕駛執照駕駛聯結車、大客車、大貨車
    者，汽車所有人及駕駛人各處新臺幣（下同）40,000元以上
    80,000元以下罰鍰，並當場禁止該汽車駕駛人繼續駕駛，並
    記汽車違規紀錄1 次，道路交通管理處罰條例第21條之1 第
    1 項第1 款、第3 項定有明文。
四、經查：
(一)異議人對於登記為其所有，由丁○○所駕駛之車號365─TD
    號自用一般大貨車，於前揭時、地經警攔停舉發異議人「汽
    車所有人允許無照之人駕駛車輛」之違規事實並不爭執，並
    有舉發違反道路交通管理事件通知單影本1紙在卷足憑，是
    異議人登記所有之上開大貨車於前揭時、地有汽車駕駛人未
    領有駕駛執照駕駛大貨車之違規事實，堪予認定。
(二)異議人雖辯稱：聲明異議人已善盡查證彭君無駕駛執照資格
    之注意云云。按汽車所有人如已善盡查證駕駛人駕駛執照資
    格之注意，或縱加以相當之注意而仍不免發生違規者，汽車
    所有人不受本條之處罰，道路交通管理處罰條例第21 條之1
    第4項固定有明文。然依異議人之受雇人彭祥佑於本院調查
    時自承：「（問：你本身有無汽車駕照?）沒有。」「（問
    ：泰明土木包工業實際的雇主？）甲○○。」「（問：面試
    時，何人幫你面試？）甲○○的父親乙○○，就是工地主任
    。」「（問：甲○○知否你沒有汽車駕照？）不知道。」「
    （問：乙○○知否你有無汽車駕照？）不知道。」「（問：
    是你沒有跟他們說？）我沒有跟他們說。」「（問：你受僱
    於泰明土木包工業期間，有無開過汽車或是卡車、大貨車？
    ）有。開過大卡車。」「（問：你開過大卡車幾次？）兩次
    。一次去買東西，一次是在工地裡面移車子下來。」「（問
    ：你當時是開車號365 ─TD自用大貨車被警攔停？）是。」
    「（問：在你面試到你任職期間，有無人告訴你，你不能開
    大貨車或是大卡車?） 沒有」等語（見本院98年7 月6 日訊
    問筆錄第3 至5 頁、第10頁），足認異議人並未確實查證丁○○之駕駛資格，且由丁○○實際上曾開過大卡車2 次觀之
    ，尚難認異議人已善盡確實管理駕駛人駕駛資格之義務。異
    議人又辯稱：彭君本無駕駛貨車權利，聲明異議人於每位員
    工就職時皆已告知。並提出具結書2 紙為證。然依異議人之
    受雇人丙○○於本院調查時證稱：「（問：乙○○有無曾經
    向你表示不能讓丁○○開貨車或是開車?） 沒有。」「（問
    ：甲○○有無曾經向你表示不能讓丁○○開貨車或是開車?
    ）甲○○很少在公司，我跟他很少碰過面。」等語（見本院
    98年7 月6 日訊問筆錄第6 頁至第7 頁），足認異議人聲稱
    每位員工皆知丁○○無駕駛貨車之權利云云，純為卸責之詞
    ，不足採信。又依異議人之受雇人乙○○於本院調查時證稱
    ：「（問：車號365 ─TD自用大貨車車子鑰匙放在哪裡?）
    我們都放在車上的煙灰缸。」「（問：車子平常有無上鎖?
    ）沒有。」「（問：你們公司平常要怎麼去防止不相干的人
    或是沒有汽車駕照的人去開公司名下的貨車?） 因為都沒有
    發生過，所以沒有去防止。」等語（見本院98年7 月6 日訊
    問筆錄第8 頁至第9 頁），尚難認異議人對其所有之大貨車
    之駕駛人善盡管理之責。
(三)按道路交通管理處罰條例第21條之1之立法目的係衡以大貨
    車等車種乃屬高運量、重量及具備相當高風險之運輸工具，
    駕駛員之駕駛資格攸關大眾生命財產安全，雇主就所其駕駛
    員之駕駛執照資格，自應盡特別之注意義務。藉此要求汽車
    所有人於其將車輛交由其他人駕駛時，能夠對於駕駛人之駕
    駛資料善盡注意義務，以確保其符合駕駛資格。則本件異議
    人僅將其車輛放置於工地內，並未防止不相干或沒有駕照之
    人去開公司名下的貨車，是以其對於車輛駕駛人之駕駛資格
    顯未善盡查證、管理駕駛人駕駛資格之注意，堪以認定。此
    外異議人復未提出其他足以證明其已為如何積極相當之注意
    ，或縱加以相當之注意而仍不免發生違規之情事，故無法依
    道路交通管理處罰條例第21條之1第4項規定主張免責。綜述
    ，異議人以上開情詞置辯，委無足採。
五、綜上所述，本件確有汽車駕駛人未領有駕駛執照駕駛大貨車
    之違規行為，原處分機關依道路交通管理處罰條例第21條之
    1 第1 項第1 款、第3 項之規定，裁處異議人即汽車所有人
    罰鍰60,000元、並記該汽車違規紀錄1 次，於法尚無不合，
    本件異議為無理由，應予駁回。
六、據上論斷，應依道路交通案件處理辦法第19條，裁定如主文
    。
中    華    民    國    98    年    7     月    31    日
                        交通法庭      法  官    邱玉汝
以上正本證明與原本無異。
如不服本裁定，應於裁定送達後5日內向本院提出抗告狀。
中    華    民    國    98    年    7     月    31    日
                                      書記官    陳怡芳


司法院資訊處製作；財團法人民間司法改革基金會備份。
